【裁判字號】    97,簡上,28
【裁判日期】    970611
【裁判案由】    債務人異議之訴
【裁判全文】
臺灣嘉義地方法院民事判決  97年度簡上字第28號
上  訴  人  甲○○
訴訟代理人  乙○○
被 上訴 人  財政部國有財產局台灣北區辦事處
法定代理人  丙○○
訴訟代理人  丁○○
上列當事人間債務異議之訴事件，上訴人對於民國97年1月30 日
本院嘉義簡易庭96年度嘉簡字第1061號第一審判決提起上訴，本
院於民國97年5月28日言詞辯論終結，判決如下：
    主  文
上訴駁回。
第二審訴訟費用由上訴人負擔。
    事 實 與 理 由
一、上訴人起訴主張：
（一）上訴人所承租之土地曾於民國86年7月25日發生火災，房
      屋均已燒燬，迄今無法居住，被上訴人顯有詐欺之嫌，上
      訴人於91年間向被上訴人申請本件承租案時，被誘騙設計
      ，嗣後上訴人始發現並無現場實測圖及標示點，火災後又
      未善後處理，亦未依國有財產法第27條規定究辦處理，再
      者上訴人目前已未居住於該處，和地上建物並無關係，爰
      提起債務人異議之訴等語。
（二）二審除主張援引原審之書狀外，並補稱：
   1、被上訴人前於台灣士林地方法院起訴主張兩造間就坐落台
      北市○○區○○段二小段206之7號國有土地（下稱系爭土
      地）之租賃契約業經被上訴人合法解除，並請求95年1月
      及2月的租金及其違約金（案經台灣士林地方法院95年度
      士小字3402號判決及96年度小上字55號裁定確定；至於92
      年7月至94年12月部分之租金及逾期違約金則經該院93年
      度士小字第1158號、95年度士小字第204號小額民事判決
      確定），合先敘明。
   2、系爭土地之租賃契約並非雙方合意訂立。而是被上訴人誘
      導承租契約、偽造文書，詐取不法租金。被上訴人所有以
      上不法行為全屬無效，除已領取租金應歸還上訴人外，並
      應將被上訴人移送法辦。
   3、被上訴人主張因上訴人積欠租金達2年以上，被上訴人已
      依租約第5點第12項第4款約定，通知上訴人自95年3月1日
      起終止租賃關係云云。惟依民法第440條規定，終止租約
      存有2年之法定期限，本案2年之法定期限應從92年7月至
      94年7月止租賃關係始為終止，而被上訴人偽造自95年3月
      1日起終止租約，完全錯誤，違犯偽造文書罪，應送法辦
      。至於前確定判決命給付租金及逾期違約金等，應依法廢
      棄。
   4、被上訴人主張上訴人應給付95年1月至2月之租金及其期間
      所生逾期違約金云云，依前述被上訴人偽造之情，亦屬無
      效且應予廢棄。
   5、因執行法院命上訴人給付6,696元，上訴人將此筆款項提
      存於法院，爰另追加請求被上訴人返還之。
（三）並聲明：1.原判決廢棄。2.被上訴人96年度執字第22680
      號強制執行案件程序撤銷。3.訴訟費用由被上訴人負擔。
二、被上訴人則以：
（一）上訴人所提之事由均為執行名義成立前之事由，與強制執
      行法第14條第1項之規定，顯有未符，且上訴人於91年間
      向伊申請承租土地，伊處於被動狀態，並無任何詐欺行為
      等語，資為抗辯。
（二）二審除主張援引原審之書狀外，並補稱：上訴人所提問題
      全都是執行名義成立前事由，且不同意上訴人請求給付6,
      696元部分追加之訴。
（三）並聲明：1.上訴駁回。2.訴訟費用由上訴人負擔。
三、爭點事項：
（一）不爭執事項：
   1、兩造間給付租金案件，業經台灣士林地方法院95年度士小
      字第3402號、96年小上字第55號小額民事判決確定，刻由
      本院以96年度第22680號案件執行在案。
（二）爭執事項：
   1、上訴人所主張之消滅或妨礙被上訴人請求之事由，是否發
      生於執行名義成立前？是否符合於強制執行法第14條債務
      人異議之訴之要件？
三、經查：
（一）被上訴人以上訴人積欠95年1、2月之租金及逾期之違約金
      為由，訴請法院判決，經台灣士林地方法院95年度士小字
      第3402號、95年度小上字第55號，於96年8月10日判決確
      定上訴人應給付2876元、568元及利息、違約金。被上訴
      人進而持上開確定判決為執行名義，向本院聲請強制執行
      。此有上開判決書及確定證明書附於本院96年度執字第22
      680號強制執行卷可證，並經本院調閱上開強制執行卷核
      閱無誤。
（二）而本件上訴人係主張「地上物已於86年7月25日發生火災
      而滅失.. 」；「..91 年間向被上訴人承租，係遭誘騙..
      」；「租賃契約非雙方合意訂立」；「91年9月25日之遺
      產分割協議書違法」；「被上訴人終止租約不合法」；「
      被上訴人偽造自95年3月1日起終止租約，.. 犯偽造文書
      罪」等事由提起異議之訴，惟上開異議之事由均係於執行
      名義成立前所發生。
四、按執行名義成立後，如有消滅或妨礙債權人請求之事由發生
    ，債務人得於強制執行程序終結前，向執行法院對債權人提
    起異議之訴。強制執行法第14條第1項前段定有明文。如前
    所述，上訴人提起本件異議之訴所主張之事由，均係於執行
    名義成立前所發生之事由。則不論上訴人於本件所主張之事
    由是否為真，參之上述強制執行法第14條第1項前段所定，
    上訴人均不得提起異議之訴。是上訴人提起債務人異議之訴
    ，訴請本院96年度執字第22680號強制執行程序應予撤銷，
    於法未合，原審為上訴人敗訴之判決，應無不合。上訴意旨
    指摘原判決不當，求予廢棄改判，為無理由，應予駁回。
五、兩造其餘主張及所提證據，與本院上開論斷無涉或無違，爰
    不予一一贅述，附此敘明。
六、據上論結，本件上訴為無理由，依民事訴訟法第436條之1第
    3項、第449條第1項、第78條，判決如主文。
中    華    民    國    97    年    6     月    11    日
               民事第一庭  審判長法    官  林世芬
                                 法    官  游悅晨
                                 法    官  馮保郎
以上正本係照原本作成。
本判決不得上訴。
中    華    民    國    97    年    6     月    12    日
                                 書 記 官  王立梅


司法院資訊處製作；財團法人民間司法改革基金會備份。
